【裁判字號】    98,台上,7188
【裁判日期】    981203
【裁判案由】    違反毒品危害防制條例等罪
【裁判全文】
最高法院刑事判決            九十八年度台上字第七一八八號
上  訴  人  甲○○
                    植為Ｚ000000000）
選任辯護人  呂福元律師
上  訴  人  乙○○
上列上訴人等因違反毒品危害防制條例等罪案件，不服台灣高等
法院中華民國九十八年八月三十一日第二審判決（九十八年度上
訴字第二三七九號，起訴案號：台灣桃園地方法院檢察署九十六
年度偵字第三九八五號），提起上訴，本院判決如下：
    主  文
原判決關於甲○○販賣第一級毒品及乙○○部分均撤銷，發回台
灣高等法院。
其他上訴駁回。
    理  由
一、撤銷發回（即甲○○販賣第一級毒品及乙○○）部分：
本件原判決認定上訴人甲○○與上訴人乙○○共同基於販賣第一
級毒品海洛因、第二級毒品甲基安非他命以營利之犯意聯絡，由
甲○○與真實姓名年籍不詳綽號「冬瓜」之友人談妥毒品交易數
量、價錢及交易方式後，由甲○○於民國九十六年一月二十四日
晚上九時許，在桃園縣平鎮市○○街一０九號彭為煬住處內，交
付海洛因二小包（即原判決附表一編號(一)所示毒品，以該附表一
編號(三)所示之物包裝）、甲基安非他命一小包（即該附表一編號
(二)所示毒品，以該附表一編號(四)所示之物包裝）予乙○○，指示
乙○○攜至桃園縣平鎮市路旁萊爾富便利超商前交予「冬瓜」，
並向「冬瓜」收取新台幣（下同）六千元對價。嗣於同日晚上十
時十五分許，乙○○依甲○○指示，前往上開便利超商，尚未及
將毒品交予「冬瓜」前，即因形跡可疑，為警盤查，經乙○○同
意搜索後，於其左手查獲且扣得上開毒品（含包裝），乙○○並
主動告知警方甲○○正於彭為煬上開住處，旋帶同警方前往該處
，查獲彭為煬，甲○○則趁隙逃跑，始查悉上情。因而維持第一
審所為均依想像競合犯，從一重論處上訴人二人共同販賣第一級
毒品未遂罪刑（均累犯）之判決，駁回上訴人二人在第二審此部
分之上訴。固非無見。
惟查：（一）、原判決採信乙○○所為依甲○○指示，送交海洛
因二包、甲基安非他命一包予購買毒品之人並收取價款，然未及
交付，即為警查獲之供詞，佐以彭為煬所述於其上開住處親見甲
○○交付毒品一包予乙○○攜帶出門之證言，因認上訴人二人確
有其事實欄所載共同販賣海洛因、甲基安非他命未遂之犯行。然
上開乙○○所供甲○○委其前往交付之毒品為海洛因二包、甲基
安非他命一包，核與彭為煬所陳親見甲○○交付乙○○毒品一包
，似不盡一致；又乙○○為上揭供述之同時，並陳明當天甲○○
原要求彭為煬送交毒品，其因見彭為煬精神狀況欠佳，乃自願為
甲○○代送等語（見第三九八五號偵查卷第五十八頁），然彭為
煬則否認當天甲○○曾要求其代為送交毒品之情（見同上卷第九
十六頁正面），二者亦互有扞格。上開供證不符之瑕疵，是否足
以影響乙○○、彭為煬所為對甲○○不利供述之真實性，原判決
俱未為必要之說明，致有理由不備之違法。（二）、依卷附第一
審法院電話紀錄查詢表之記載，警員陳慶鵠曾於電話中向該院書
記官表示，本件係其警局同仁以電話要約乙○○外出，再當場加
以逮捕云云。乙○○之辯護人於原審亦主張乙○○係警察「陷害
教唆」。證人陳慶鵠於原審雖證稱係製作該紀錄之書記官誤解其
語意所致等語，然是否屬實，要與案發當天乙○○是否確因形跡
可疑始遭查獲之待證事實認定，至有關係，且不難經由訊問該製
作紀錄之書記官查明。乃原審未遑為該調查，遽採信陳慶鵠片面
供述，因而論斷乙○○否認販賣毒品之辯解及其辯護人主張「陷
害教唆」俱不足採納，似嫌速斷。上訴意旨執以指摘原判決不當
，即非全然無據。原判決上述違背法令影響於事實之確定，本院
無可據以為裁判，應認原判決關於甲○○販賣第一級毒品及乙○
○部分均有發回更審之原因。又九十八年五月二十日修正公布之
毒品危害防制條例業已生效，更審時宜注意新舊法之比較適用。
二、駁回（即甲○○轉讓第一級毒品）部分：
按刑事訴訟法第三百七十七條規定，上訴於第三審法院，非以判
決違背法令為理由，不得為之。是提起第三審上訴，應以原判決
違背法令為理由，係屬法定要件。上訴第三審法院之案件，是否
以判決違背法令為上訴理由，應就上訴人之上訴理由書狀加以審
查，如果上訴理由書狀並未依據卷內訴訟資料，具體指摘原判決
不適用何種法則或如何適用不當，或所指摘原判決違法情事，顯
與法律規定得為第三審上訴理由之違法情形，不相適合時，均應
認其上訴為不合背法律上之程式，予以駁回。至原判決究有無違
法，與上訴是否以違法為理由係屬二事。原判決認定甲○○轉讓
海洛因予彭為煬，除援引彭為煬、乙○○於警詢之供述外，併以
乙○○於偵查、第一審審理，彭為煬於偵查中之證言為據，業於
理由內闡述甚詳。上訴意旨指摘原判決徒憑彭為煬之片面指訴，
遽認定甲○○確有轉讓海洛因之事實，有證據調查職責未盡之違
法云云，顯係未依卷證而為指摘。又上開警詢中之供述，縱予除
去，亦尚不致動搖甲○○轉讓海洛因犯罪事實之認定，從而原判
決關於該警詢中之審判外陳述有無證據能力之論述，是否妥適，
於判決結果不生影響。上訴意旨另以原判決純因上開警詢供述之
時間較早於法院審理時，記憶較清晰且無暇斟酌利害關係，即認
較為可採，有適用法則不當之違法云云，並執以提起第三審上訴
，顯非適法。至其餘上訴意旨，則係就屬原審採證認事職權之適
法行使及原判決已說明事項，徒憑己見，任意指摘為違法，且仍
為單純事實之爭執，要難謂為適法之第三審上訴理由。依上揭說
明，甲○○此部分上訴為不合法律上之程式，應予駁回。
據上論結，應依刑事訴訟法第三百九十七條、第四百零一條、第
三百九十五條前段，判決如主文。
中    華    民    國  九十八  年   十二   月    三    日
                      最高法院刑事第四庭
                          審判長法官  張  淳  淙
                                法官  劉  介  民
                                法官  蔡  彩  貞
                                法官  張  春  福
                                法官  徐  文  亮
      本件正本證明與原本無異
                                      書  記  官
中    華    民    國  九十八  年   十二   月    七    日
                                                      V


司法院資訊處製作；財團法人民間司法改革基金會備份。
